臺灣高等法院臺中分院刑事判決　　　　　　　　　　九十一年度上易字第五九九號
　　上　訴　人
　　即　被　告　丁○○
右上訴人因恐嚇案件，不服臺灣臺中地方法院九十年度易字第三八九○號中華民國九
十一年二月二十日第一審判決（起訴案號：臺灣臺中地方法院檢察署九十年度偵字第
一七七六五號、第一八一九一號、第一八三一九號），提起上訴，本院判決如左：
    主      文
上訴駁回。
    事      實
一、丁○○於民國（下同）九十年三、四月間某日，從自由時報分類廣告中得知姓名
    年籍不詳外號「小堂」（有時亦稱阿偉）之成年男子，表示願以每本新台幣（下
    同）三千元至五千元不等之價格收購金融機構帳戶存款、提款卡、印章，丁○○
    可預見該不詳姓名成年男子收購其金融機構帳戶係供非法犯行之用，惟在不違背
    其本意之下，竟貪圖不法利益而基於幫助不詳姓名年籍成年男子外號「小堂」之
    成年男子恐嚇取財之不確定故意，將其所申領之泛亞國際商業銀行（以下簡稱泛
    亞商銀）太平分行帳號000000000000號帳戶；第一商業銀行（以下
    簡稱第一商銀）南臺中分行帳號00000000000號帳戶及郵局不詳帳號
    之五個帳戶存款、提款卡及印章，以每個帳戶三千元至五千元不等之代價，販賣
    給該外號「小堂」之人，供其使用，共獲取一萬四千元之代價。嗣後分屬甲○○
    、乙○○所有之車牌號碼ＯＬ─二八五九號、ＰＪ─五七九一號自小客車，分別
    於九十年七月二十四日凌晨四時許及於九十年九月三日上午十時許，在臺中縣潭
    子鄉○○路○段與大豐路口鐵皮屋前、臺中市市○○○路與惠中路口遭竊，而該
    不詳姓名年籍外號「小堂」之成年男子遂意圖為自己不法之所有，分別於九十年
    七月二十六日下午三時許、九十年九月三日下午二時許，打電話向甲○○、乙○○恐嚇稱，須分別匯款五萬五千元、三萬元，始將上開被竊車輛返還，甲○○、
    乙○○均因恐上開分屬其所有之汽車有無法取回，而心生畏懼，甲○○、乙○○
    乃依照該名男子之指示，分別於九十年七月二十七日、九十年九月三日，分別匯
    款五萬五千元、三萬元至丁○○名義之上開第一商銀南臺中分行、泛亞商銀太平
    分行之帳戶內。且丁○○於九十年七月二十九日並親往第一商銀南臺中分行將上
    開甲○○匯入之金錢提領交予該外號「小堂」之男子。嗣經甲○○、乙○○報警
    處理而循線查獲上情。
二、案經台中縣警察局豐原分局及臺中市警察局報請臺灣臺中地方法院檢察署檢察官
    偵查起訴。
　　理      由
一、上訴人即被告丁○○業於本院審理時坦承右揭犯行不諱，且被告將其所申領之泛
    亞商銀太平分行帳號000000000000號帳戶、第一商業銀行南台中分
    行帳號00000000000號帳戶，及郵局不詳帳號之五個帳戶之存款、提
    款卡及印章等七本存摺，以三千元至五千元不等之代價販賣予綽號「小堂」（有
    時亦稱「阿偉」）之成年男子之事實，亦據被告於警訊及偵審時均坦白承認。而
    上開二個銀行之之帳戶被用作竊車後供車主匯入所勒贖之車款之用，亦經被害人
    甲○○、乙○○於警訊及偵查時指訴明確，並有第一商銀南臺中分行九十年八月
    二十一日（九十）一南中字第三０七號函、泛亞商銀客戶查詢單各一份及匯款證
    明影本二份在卷可查。雖被告於原審審理及本院調查時辯稱：伊只是交付存款簿
    予小堂，並未參與本件犯行，並不知小堂用以恐嚇取財等語，惟按１、刑法上之
    故意，分為直接故意（確定故意）與間接故意（不確定故意），「行為人對於構
    成犯罪之事實，明知並有意使其發生者」為直接故意。「行為人對於構成犯罪之
    事實，預見其發生而其發生並不違背其本意者」為間接故意；而間接故意與有認
    識的過失（又稱疏虞過失）之區別，在於二者對構成犯罪之事實雖均預見其能發
    生，但前者對其發生並不違背其本意，後者則確信其不發生。而金融帳戶之申請
    甚為簡易方便，豈有人願意以每本三千至五千元之代價購買他人金融帳戶使用之
    理？且如非供作犯罪出入之帳戶或有其他不法之目的，自無隱匿自己名義帳戶而
    另出資購買他人金融帳戶使用之必要。２、被告係於報紙上得知收購帳戶之訊息
    ，進而與素不認識之人聯絡提供帳戶使用事宜，衡之常情，如此乖離常態之交易
    行為，被告係一成年且智力正常之人，當可預見該人收購帳戶係供作非法使用。
    ３、且在無相當信任關係下之交易，無特定營業場所之借用人不使被借用人知悉
    其真正之身分資料，被借用存摺者，依一般人通常之知識、經驗，均應已認知借
    用存摺者欲以之隱匿真正之資金流向或帳戶內資金之實際取得人，其對於借用存
    摺者欲藉該存摺為犯罪之情況，當已預見其發生。本件被告丁○○將存摺、提款
    卡及印章等提供予不詳姓名年籍者使用，未能供明有何正當之理由，應已預見存
    摺將遭利用為犯罪之工具，且被告亦無法供明有何確信存摺不至遭利用為犯罪之
    情事，顯見被告容任借用存摺者以借用之存摺犯罪之行為，並不違被告之本意。
    按被告對於借用上開存摺者欲為犯罪之情事，既已預見，且無何不發生犯罪之確
    信，其已具備幫助犯罪之不確定故意，應無疑義。又被告出售銀行存摺、提款卡
    及印章予「小堂」之成年男子，並非恐嚇取財罪構成要件之行為，應僅係幫助行
    為亦甚明。本件事證明確，被告犯行可堪認定。
二、查被告丁○○提供銀行帳戶予他人供恐嚇取財匯款使用，雖並未參與恐嚇贖款之
    行為，然其顯係以幫助之意思，參與恐嚇取財構成要件以外之行為，為幫助犯，
    核其所為係犯刑法第三十條第一項、第三百四十六條第一項之幫助恐嚇取財罪，
    並依刑法第三十條第二項之規定，按正犯之刑減輕之。原審判決依刑法第三十條
    、第三百四十六條第一項、第四十一條第一項前段，罰金罰鍰提高標準條例第一
    條前段、第二條之規定，並審酌被告貪圖小利，擅自出售銀行帳戶供他人非法使
    用，其行為自屬不當；惟念及被告並未實際參與竊車及恐嚇取財之犯行，責難性
    較小；上開被害人為保全特定財產而屈從於恐嚇勢力，其財產上固受有損害，心
    理上更受有甚大之痛苦，另參酌被告之素行、犯罪之動機、目的、手段、所生損
    害及犯後態度等一切情狀，量處被告有期徒刑四月，並諭知易科罰金之折算標準
    ，核其認事用法並無違誤，量刑亦稱妥適。被告上訴意旨以其並不知小堂將其存
    款簿用於犯罪指摘原審判決不當，惟如前述理由欄一之１、２、３所述，其上開
    犯罪已臻明確，原審據為論罪科刑，並無不當，被告上訴顯無理由，應予駁回。
據上論斷，應依刑事訴訟法第三百六十八條，判決如主文。
本案經檢察官丙○○到庭執行職務。
中      華      民      國　    九十一     年     六      月    十三　　日
                                臺灣高等法院臺中分院刑事第三庭
                                      審判長法  官　陳　朱  貴
                                            法　官　劉　連　星
                                            法　官  胡　忠　文
右正本證明與原本無異。
不得上訴。
              書記官  許  美  惠
中      華      民      國　    九十一     年     六      月    十四　　日
附錄本案論罪科刑法條：
刑法第三百四十六條：
意圖為自己或第三人不法之所有，以恐嚇使人將本人或第三人之物交付者，處六月以
上五年以下有期徒刑，得併科一千元以下罰金。
以前項方法得財產上不法之利益，或使第三人得之者，亦同。
前二項之未遂犯罰之。
                                                                        Ｒ
